臺灣桃園地方法院民事裁定
110年度訴字第1313號
原      告  自在科技環保股份有限公司

法定代理人  沈俊男  
訴訟代理人  楊晴文律師
            江婕妤律師
被      告  吳東祐  
訴訟代理人  陳文祥律師
追加  被告  阿母斯壯生醫股份有限公司

法定代理人  吳東祐  
上列當事人間請求返還借款事件，原告為訴之追加，本院裁定如
下：
    主  文
原告追加之訴及假執行之聲請均駁回。
追加訴訟費用由原告負擔。
    理  由
一、按訴之預備合併，雖有客觀預備合併與主觀預備合併之分，
    主觀預備合併並有原告多數（共同原告對於同一被告為預備
    之合併）與被告多數（同一原告對於共同被告為預備之合併
    ）之類型。惟在「被告有二人以上」，於同一訴訟程序被訴
    ，原告慮其於先位被告之訴為無理由時，始請求對備位被告
    之訴為裁判，此即為複數被告之主觀預備訴之合併。此種主
    觀的預備訴之合併，縱其先、備位之訴之訴訟標的容或不同
    ，然二者在訴訟上所據之基礎事實如屬同一，攻擊防禦方法
    即得相互為用，而不致遲滯訴訟程序之進行。苟於備位訴訟
    之當事人未拒卻而應訴之情形下，既符民事訴訟法所採辯論
    主義之立法精神，並可避免裁判兩歧，兼收訴訟經濟之效，
    尚非法所不許。如於備位訴訟之當事人表明不同意應訴時，
    仍應認與訴訟安定性原則有違，最高法院103 年度台抗字第
    478 號、91年度台上字第2308號裁判意旨可資參照。
二、經查，原告起訴主張被告吳東祐自民國105 年4 月12 日起
    至106 年4 月10 日向原告陸續借款共新臺幣（下同）280 
    萬元，扣除被告吳東祐已清償11 萬元，尚餘269 萬元未清
    償（下稱系爭借款），爰依民法第478 條規定，請求被告吳
    東祐返還系爭借款，並聲明：「(一)被告吳東祐應給付原告
    269 萬元，及自支付命令聲請狀繕本送達翌日起至清償日止
    ，按週年利率5％計算之利息。(二)願供擔保，請准宣告假執
    行。」。嗣於111 年2 月8 日以民事追加暨變更訴之聲明狀
    追加阿母斯壯生醫股份有限公司（下稱被告阿母斯壯公司）
    為被告，主張倘法院認定系爭借款並非被告吳東祐以其個人
    名義借款，而係被告吳東祐以其為被告阿母斯壯公司之法定
    代理人名義借款，即系爭借款之債權債務關係存在於原告及
    被告阿母斯壯公司間，則原告亦依民法第478 條規定，追加
    請求備位被告阿母斯壯公司返還系爭借款，並備位聲明：「
    (一)被告阿母斯壯公司應給付原告269 萬元，及自追加暨變
    更訴之聲明狀繕本送達翌日起至清償日止，按週年利率5％計
    算之利息。(二)願供擔保，請准宣告假執行。」。是原告所
    為追加被告阿母斯壯公司及備位聲明，核係複數被告之主觀
    預備訴之合併，其先、備位訴訟之訴訟標的不同，二者在訴
    訟上所據之基礎事實已非同一，被告間防禦方法及訴訟資料
    亦不盡相同，況被告阿母斯壯公司已於111年2月10日提出書
    狀表明反對原告所提主觀預備合併之訴，並聲明拒卻應訴，
    有民事聲明拒卻應訊狀在卷可稽（見本院訴字卷第125-127
    頁），足見被告阿母斯壯公司亦無「未拒卻」之情事，依前
    揭說明，原告以被告吳東祐為先位被告起訴，固屬合法，應
    由本院另行判決，惟原告追加對被告阿母斯壯公司之備位訴
    訟部分，於法尚有未合，應予駁回。又原告追加備位之訴既
    經駁回，其假執行之聲請即失所附麗，應併予駁回。
三、依民事訴訟法第249 條第1 項第6 款、第95條、第78條，裁定如主文。　　　　　　　　　　　
中　　華　　民　　國　　111 　年　　3 　　月　　7 　　日
                  民事第一庭    法　官　蕭淳尹
以上正本係照原本作成
如對本裁定抗告須於裁定送達後10日內向本院提出抗告狀，並應
繳納抗告費新台幣1,000 元。
中　　華　　民　　國　　111 　年　　3 　　月　　9 　　日
                                書記官　鄧文琦